臺灣臺北地方法院民事判決　　　　　　　　　　　　　九十三年度保險字第九四號
　　原　　　告　甲○○
　　　　　　　　張秀鑾
　　共　　　同
　　訴訟代理人　丙○○
　　被　　　告　太平產物保險股份有限公司
　　法定代理人　乙○○
　　訴訟代理人　丁○○
右當事人間請求給付保險金事件，本院於中華民國九十三年十一月二日言詞辯論終結
，判決如下：
    主  文
被告應給付原告新臺幣壹佰肆拾萬元及自民國九十三年四月二十日起至清償日止，按
週年利率百分之五計算之利息。
訴訟費用由被告負擔。
    事實及理由
甲、程序方面：
　　訴狀送達後，原告不得將原訴變更或追加他訴，但被告同意者，不在此限；被告
    於訴之變更及追加並無異議，而為本案之言詞辯論者，視為同意變更或追加，民
    事訴訟法第二百五十五條第一項第一款及第二項分別定有明文。本件原告甲○○
    原起訴被告給付新臺幣（下同）一百四十萬元，並自支付命令繕本送達翌日即民
    國九十三年四月二十日起至清償之日止按週年利率百分之五計算之利息，而於九
    十三年十一月二日言詞辯論期日時當庭追加張秀鑾為原告，其訴之聲明則為被告
    應給付原告二人一百四十萬元，並自九十三年四月二十日起至清償日之日止按年
    息百分之五計算之利息，被告就前開原告之追加並無異議而為本案之言詞辯論，
    有本院言詞辯論筆錄在卷可參，依據前開規定，原告所為前開訴之追加，應予准
    許。
乙、實體方面：
一、本件原告起訴主張：訴外人余忠桂為原告甲○○、張秀鑾之子，以車牌號碼為Ｘ
    ＲＪ—四○七號重型機車向被告投保強制汽車責任保險。余忠桂於九十二年八月
    三十日凌晨間某時，騎乘上開機車，行經臺南縣新市鄉三舍村二五六號南側時發
    生車禍，因遭不明車輛碾壓受傷致死，而余忠桂於死亡時，並未結婚，其繼承人
    為原告甲○○及張秀鑾，原告二人因而依據強制汽車責任保險契約請求被告給付
    保險金及法定遲延利息，爰聲明：被告應給付原告一百四十萬元及自支付命令送
    達翌日即九十三年四月二十日起至清償日按年息百分之五計算之利息。
二、被告則以：本件訴外人余忠桂係因與肇事逃逸之不明車輛發生交通事故而死亡，
    因肇事車輛不明，且強制汽車責任保險法第三十四條所稱之肇事汽車，係指訴外
    人余忠桂所騎乘之機車以外實際應負肇事責任之車輛，原告應依強制汽車責任保
    險法第三十四條第一項第二款及同法第三十八條向特別補償基金請求補償等語，
    資為抗辯，並聲明：駁回原告之訴。
三、原告主張余忠桂與被告就車牌號碼為ＸＲＪ—四○七號機車簽有強制汽車責任保
    險契約，而於九十二年八月三十日凌晨間某時，騎乘前開機車發生車禍，因遭不
    明車輛碾壓受傷死亡，於斯時，余忠桂並未結婚，其繼承人為原告二人，且強制
    汽車責任保險之死亡給付之額度為一百四十萬元之事實，業據原告提出
    、臺灣臺南地方法院檢察署犯罪被害人補償審議委員會決定書、臺灣臺南地方法
    院檢察署相驗屍體證明書為證，亦為被告所不爭執，且經本院依職權調閱臺灣臺
    南地方法院檢察署九十二年度相字第一○三九號相驗卷宗核閱屬實，並將檢察官
    相驗報告書影印附卷，是原告前開主張自堪信為真實。至於原告所提被告應給付
    一百四十萬元強制汽車責任保險契約死亡給付之請求，為被告所否認，並以前開
    情詞置辯，則兩造爭執要點厥為強制汽車責任保險法第三十四條所稱之肇事汽車
    是否包含余忠桂本身所駕駛之車輛？被告是否得以強制汽車責任保險第三十四條
    第一項第二款及同法第三十八條之規定而免除其本身之保險給付責任？經查：
（一）按保險人於被保險汽車發生汽車交通事故時，依強制汽車責任法規定對受益人
      給付保險金，為強制汽車責任保險法第二十三條第一項所明定；又被保險汽車
      發生汽車交通事故時，受益人得在本法保險範圍內，直接向保險人請求給付保
      險金；本法規定之汽車於道路、停車場或其他供汽車通行之地方發生交通事故
      ，致人體傷、殘廢或死亡時，受害人於本法保障範圍內得請求保險給付，同法
      第二十八條及同法施行細則第三條第一項亦定有明文。再觀以同法第三十四條
      第一項「汽車交通事故係由數汽車所共生或涉及數汽車者，依下列規定處理：
      一、肇事汽車全部或部分為被保險汽車者，受害人或受益人得在本法規定之保
      險金額範圍內，請求各被保險汽車之保險人連帶給付保險金。二、肇事汽車非
      被保險汽車者，受害人或受益人得依第三十八條規定，請求特別補償基金補償
      」之規定，可知所謂「肇事汽車」，應指發生交通事故之車輛而言，並不限於
      應負肇事責任之駕駛人所駕駛之汽車，而發生交通事故之車輛均非被保險汽車
      ，始有依該法第三十八條規定請求特別補償基金補償之問題，最高法院著有九
      十二年度臺上字第一九八二號裁判要旨可參，另細譯強制汽車責任保險法第三
      十四條法文之主幹文字，該規定係就汽車交通事故因「數汽車所共生」或「涉
      及數汽車」之情況加以處理，並未就應由何汽車負肇事責任加以評價，並參以
      強制汽車責任保險法設計特別補償基金係基於補充性地位之立法理由，亦可得
      相同之結論即僅於參與汽車交通事故發生之數車輛均非被保險車輛時，保險人
      始得不負保險責任，是被告之答辯尚難認有理由。
（二）次按強制汽車責任保險法所稱受害人，係指因汽車交通事故遭致體傷、殘廢或
      死亡之人；同法所稱之死亡給付受益人，為受害人之繼承人，無繼承人時，以
      本法所定之汽車交通事故特別補償基金為受益人；同法所稱被保險汽車係指強
      制汽車責任保險證所記載之汽車；被保險汽車發生汽車交通事故時，受益人得
      在本法規定之保險金額範圍內，直接向保險人請求給付；受害人因汽車交通事
      故所致死亡者，其死亡給付為每一人新臺幣一百四十萬元，強制汽車責任保險
      法第九條第二項、第十條第二款、第十一條、第二十八條及強制汽車責任保險
      給付標準第六條分別定有明文。本件余忠桂騎乘向被告投保強制汽車責任保險
      之機車，因發生交通事故遭不明車輛碾壓受傷死亡，已如前述，余忠桂之繼承
      人即原告二人自得依據前開規定向被告請求強制汽車責任保險之死亡給付一百
      四十萬元，被告實難以強制汽車責任保險法第三十四條第一項第二款之規定拒
      絕為保險金之給付。
四、綜上所述，原告依據強制汽車責任保險契約請求被告給付一百四十萬元之死亡給
    付，及自支付命令繕本送達翌日即九十三年四月二十日起至清償日止按週年利率
    百分之五計算之利息，洵屬有據，應予准許。
五、兩造其餘主張陳述及所提之證據，經本院審酌後，認均不足以影響本判決之結果
    ，均毋庸再予論述，附此敘明。
六、據上論結，原告之訴為有理由，依民事訴訟法第七十八條，判決如主文。
中　　　華　　　民　　　國　　九十三　　年　　 十一 　　月　　 十六 　　日
                              臺灣臺北地方法院民事第四庭
                                  審判長法  官  盧  彥  如
                                        法  官  薛  中  興
                                        法  官  唐  于  智
如對本判決上訴，須於判決送達後二十日內向本院提出上訴狀
右正本係照原本作成。
中　　　華　　　民　　　國　　九十三　　年　　 十一 　　月　　 十六 　　日
                                        書記官  許博為
